【裁判字號】    88,訴,2348
【裁判日期】    890515
【裁判案由】    給付借款
【裁判全文】
臺灣臺南地方法院民事判決                        八十八年度訴字第二三四八號
    原      告  乙 ○ ○
                          送.
    訴訟代理人  張天良律師
                許世烜律師
    被      告  丙○○○  住台.
                甲 ○ ○  住.
右當事人間請求給付借款事件，本院判決如左：
    主    文
被告應連帶給付原告新台幣陸拾玖萬陸仟元，及其中新台幣陸拾萬元自民國八十九年
一月一日起至清償日止，按月新台幣玖仟元計算之利息。
訴訟費用由被告連帶負擔。
本判決於原告以新台幣貳拾萬元為被告供擔保後，得假執行；但被告如於假執行程序
實施前，以新臺幣陸拾萬元為原告預供擔保，得免為假執行。
    事    實
甲、原告方面：
一、聲明：
  （一）被告應連帶給付原告新台幣（下同）陸拾萬元，及自民國（下同）八十九年
        一月一日起至清償日止，按月新台幣玖仟元計算之利息。
  （二）被告應連帶給付原告玖萬陸仟元。
  （三）原告願供擔保，請准宣告假執行。
二、陳述：
  （一）被告二人係夫妻，經原告之姐姐黃珠花之介紹，為要向原告借款，於八十五
        年五月二十七日，與原告訂立抵押權設定契約書，約定以被告丙○○○所有
        坐落臺南縣將軍鄉○○段三二八之一六地號土地及地上建物設定七十二萬元
        之抵押權予原告，又約定清償日期為八十五年八月二十七日，被告丙○○○
        為義務人（設定抵押權之人）兼債務人，被告甲○○為連帶債務人。辦妥抵
        押權設定登記後，被告夫妻於八十五年五月三十日向原告借款六十萬元，口
        頭約定利息為每月一萬三千二百元（則月息為百之二．二），並將被告丙○
        ○○於當天簽發面額六十萬元之本票一紙交付予原告。
  （二）被告向原告借款後，雙方同意將每月一萬三千二百元之利息，就二百元部分
        不必給付，按月給付一萬三千元即可。被告自借款之日起至八十六年八月止
        之利息，均未積欠，然自八十六年九月起至八十八年一月止，每月之利息，
        有時未付，有時僅付一部分，其在該期間內所積欠之利息為十一萬六千元。
        嗣原告同意被告之要求，自八十八年二月起將利息調降為每月九千元（即月
        息一分半），惟被告自八十八年二月起至八十八年十二月止此段期間每月之
        利息亦有時未付，有時僅付一部分，有時付一萬元，該段期間內積欠之利息
        為三萬一千元。則自八十六年九月起到八十八年十二月止先後二十八個月之
        利息，若依雙方合意之利率計算，被告尚欠原告利息合計十四萬七千元（詳
        見附件明細表）。惟其中八十六年九月至八十八年一月止先後十七個月，每
        月依約應付之金額一萬三仟元超過民法第二百零五條所定法定最高年息百分
        之二十，若按年息百分之二十計算，該十七個月應付之利息為十七萬元（
        600000元×年息20%×12/17＝170000元），扣除被告在此段期間內所付之十
        萬五千元，尚欠利息六萬五千元，加上自八十八年二月起到八十八年十二月
        止，這一段期間內所積欠之三萬一仟元利息，則被告自八十六年九月到八十
        八年十二止二十八個月之利息尚欠九萬六千元。而被告自八十九年一月一日
        起即分文未付利息。
  （三）借款之初，被告夫妻表明只要借給他們三個月即可，但是經過三個月之後，
        卻用種種藉詞不肯償還，原告本來做裁縫加工維生，最近患骨質疏鬆症，不
        能工作，需要討回該筆款，以便維持生活，並以利息向銀行繳納貸款之利息
        ，為此提起本訴，請求被告連帶清償本金六十萬元及自八十九年一月一日起
        按月九千元計算之利息（訴之聲明第一項），並請求連帶給付自八十六年九
        月起到八十八年十二月止之期間內所積欠之利息九萬六千元（訴之聲明第二
        項）。
  （四）對被告答辯之陳述：
        (一)被告對於原告所主張有關於「借款本金六十萬元未付」及「利率之約定」
          不爭執，有八十九年一月十七日言詞辯論筆錄可稽，則兩造間有關消費借
          貸法律關係存在及本金六十萬元及利息每月一萬三千二百元之數額均可堪
          認定。雖被告對原告所提利息明細表有爭執，並主張：「利息均有付清，
          原每月利息是一萬三千二百元，後來因生意失敗，原告說只要每月六千元
          ，但她姊說要一萬元，她沒法來拿，我再用郵匯寄給她」，惟原告否認之
          ，被告應就其主張舉證證明之。被告雖有提出郵局於八十八年九月十五日
          、八十八年十月十六日、八十八年十一月十五日各撥付八仟元之存款收據
          三紙，惟被告撥付其存款予原告係被告單方面之行為，該三張收據不能證
          明原告有同意將利息降為每月六仟元，更不能證明被告未積欠利息。
        (二)原告依事實將原告同意減少之利息及被告已支付之利息列出，惟此係原告
          之讓步，被告就原告讓步以外之事項若仍爭執，應由被告負舉證責任。則
          原告（讓步）主張自八十八年二月起月息減為九千元，若被告主張月息少
          於九千元，應由被告就此事實負舉證責任。又原告有將被告實際支付之利
          息列出，被告若主張其已支付之利息大於原告表列之數額，亦應由被告負
          舉證責任。
        (三)被告甲○○雖抗辯，本件借款，未約定清償日期，其又非連帶債務人：：
          ：云云，惟雙方所訂抵押權設定契約書，明載清償日期為八十五年八月二
          十七日，又明載甲○○為連帶債務人，其主張自不足採。假設本件借貸未
          約定清償日期，原告亦得請求被告清償借款，且原告在本案又未請求違約
          金，是被告上開之抗辯，並無意義。
三、證據：提出抵押權設定契約書影本一件、他項權利證明書影本一件、本票影本一
    件為證，並聲請傳訊證人黃珠花。
乙、被告方面：
一、聲明：求為判決駁回原告之訴及假執行之聲請，如受不利之判決，願供擔保請准
    宣告免為假執行。
二、陳述：
  （一）被告有向原告借款六十萬元，但未約定何時清償，然被告向原告借貸後迄至
        八十八年十一月，皆有按約支付利息，原約定利息為每月一萬三千二百元，
        一、二年後原告才調降利息，有時收取一萬元，有時收取九千元，有時收取
        八千元不等，迄至八十八年間，原告說要改收利息每月六千元，但原告之姊
        說太少了，要一萬元，被告就每月給付八千元或一萬元不等之利息給原告，
        其間絕大部分皆由原告到被告住所收取現金，故被告對於付清利息乙節並未
        留下證據證明，迄至八十八年九月，因原告表示腿病風，無法親自前來收取
        利息，被告乃改以郵政劃撥按月將利息新臺幣八千元匯入原告之帳戶。
  （二）本件係緣於被告甲○○身體漸惡化，於八十八年十二月底，因右側肋膜腔積
        水住院治療，又景氣低迷，被告勞動收入遠不如前，原告始不願寬限。原告
        在要求被告一次付清借款不遂之下，竟捏造被告積欠利息作不實藉口，使被
        告雪上加霜，令人遺憾。
  （三）被告並不否認積欠原告現金六十萬元，但並未積欠利息。因被告目前體弱多
        病又屬中度肢殘之人，唯一棲身之所又已設定抵押予原告，足供擔保債權，
        一旦唯一之不動產遭拍賣，被告將流落街頭，情境堪憐，又被告並無力一次
        清償債務，懇請  鈞院賜准予分期清償債務，以免全家走入絕境。
三、證據：提出郵政劃撥儲金存款收據影本三件、證斷證明書影本一件、身心障礙手
    冊影本一件為證。
    理    由
甲、程序方面：
    原告起訴狀訴之聲明原請求被告應連帶給付原告六十萬元及自八十七年七月二十
    八日起至清償日止，按月息百分之一．二五計算之利息。嗣於八十九年一月十七
    日具狀更改訴之聲明為被告應連帶給付原告六十萬元及自八十九年一月一日起至
    清償日止，按月九千元計算之利息，並另將被告自八十六年九月起至八十八年十
    二月止所積欠之利息獨立請求，而訴請被告應連帶給付原告十四萬七千元。之後
    又於八十九年四月二十四日具狀將被告自八十六年九月起至八十八年十二月止所
    積欠之利息部分，更改為請求被告應連帶給付原告九萬六千元。因原告對於本金
    之請求金額自始未為變更，僅將被告應給付之部分利息計算出明確之數額獨立請
    求被告給付，之後又更改該部分之利息請求金額，經核並非屬訴之變更或追加，
    應予准許，核先敘明。
乙、得心證之理由：
一、原告起訴主張：被告二人係夫妻，為要向原告借款，於八十五年五月二十七日，
    與原告訂立抵押權設定契約書，約定以被告丙○○○所有之不動產設定七十二萬
    元之抵押權予原告，清償日期為八十五年八月二十七日，被告丙○○○為義務人
    （設定抵押權之人）兼債務人，被告甲○○為連帶債務人，辦妥抵押權設定登記
    後，被告夫妻於八十五年五月三十日向原告借款六十萬元，口頭約定利息為每月
    一萬三千二百元（則月息為百之二．二），並交付被告丙○○○簽發之面額六十
    萬元之本票一紙予原告，借款後，雙方同意按月給付一萬三千元利息即可，迄至
    八十八年二月起，又將利息調降為每月九千元，被告自借款之日起至八十六年八
    月止之利息，均未積欠，然自八十六年九月起即有時未付利息，有時僅付部分利
    息，至八十八年十二月止，若將每月應付之利息超過法定最高年息百分之二十者
    按年息百分之二十計算，被告所積欠之利息合計為九萬六千元，而被告自八十九
    年一月一日起即分文未付利息，原告為此爰依消費借貸之法律關係，訴請被告連
    帶清償本金六十萬元及自八十九年一月一日起按月九千元計算之利息，並請求連
    帶給付自八十六年九月起至八十八年十二月止之所積欠之利息九萬六千元等語；
    被告對於渠等向原告借款六十萬元迄今尚未清償等情並不爭執，惟辯稱：六十萬
    元本金並未約定何時清償，且被告並無力一次清償債務，希能准予分期清償，又
    被告借貸後迄至八十八年十一月，皆有按約支付利息，原約定利息為每月一萬三
    千二百元，一、二年後原告才調降收取八千元至一萬元不等之利息，迄至八十八
    年間，原告說要改收利息每月六千元，但原告之姊說太少了，要一萬元，被告就
    每月給付八千元或一萬元不等之利息給原告，其間絕大部分皆由原告到被告住所
    收取現金，迄至八十八年九月，因原告表示腿病風，無法親自前來收取利息，被
    告乃改以郵政劃撥按月將利息新臺幣八千元匯入原告之帳戶云云。
二、本件原告主張被告為要向原告借款，於八十五年五月二十七日與原告訂立抵押權
    設定契約書，約定以被告丙○○○所有之不動產設定七十二萬元之抵押權予原告
    ，清償日期為八十五年八月二十七日，被告丙○○○為義務人（設定抵押權之人
    ）兼債務人，被告甲○○為連帶債務人，辦妥抵押權設定登記後，被告於八十五
    年五月三十日向原告借款六十萬元，約定利息為每月一萬三千二百元（則月息為
    百之二．二），並交付被告丙○○○簽發之面額六十萬元之本票一紙予原告之事
    實，業據原告提出抵押權設定契約書影本一件、他項權利證明書影本一件、本票
    影本一件為證，復為被告二人所不爭執，此部分之事實自堪信為真實，是被告向
    原告借款六十萬元，約定清償日期為八十五年八月二十七日、利息為每月一萬三
    千二百元，且被告二人為連帶債務人等情，應堪認定，被告借款逾期未為清償，
    原告訴請被告返還借款，自屬有據。
三、又按當事人主張有利於己之事實者，就其事實有舉證之責任，民事訴訟法第二百
    七十七條定有明文；次按請求履行債務之訴，原告就其主張債權發生原因之事實
    ，固有舉證之責任，若被告自認此項事實而主張該債權已因清償而消滅，則清償
    之事實，應由被告負舉證之責任，最高法院二十八年上字第一九二０號著有判例
    。查被告對於向原告借款六十萬元，約定利息為每月一萬三千二百元之事實既不
    爭執，而被告所辯：「八十八年十一月以前之利息均已付清」、「原告於八十八
    年間已將利息調降為每月六千元」等情，業經原告否認，揆諸前開說明，被告自
    應就其所辯負舉證責任，然被告已自承八十八年八月以前之利息已付清及每月所
    付利息金額其均無法提出證據證明之，至於八十八年九月至同年十一月，被告每
    月匯款八千元予原告以支付利息，固據被告提出提出郵政劃撥儲金存款收據影本
    三件為證，惟其付款金額亦與其辯稱原告已將利息調降為每月六千元云云不符，
    雖被告辯稱係因原告之姊說太少了，要一萬元，伊才每月給付八千元或一萬元不
    等之利息給原告云云，惟原告既為出借人，倘其確有同意被告每月僅支付六千元
    之利息，被告又何須因第三人認此金額太少，而多付利息予原告？是被告所辯實
    不合常理，難認原告有調降利息為六千元情事。再原告陳稱系爭借款之利息自八
    十八年二月起已調降為每月九千元等語，經被告爭執主張應係調降為每月六千元
    （此不足採信已如前述），而原告所聲請傳訊之證人黃珠花雖證稱利息有調降為
    九千元情事，然黃珠花亦證稱是原告告訴伊的等語（詳見八十九年三月八日言詞
    辯論筆錄），則黃珠花知悉利息調降為九千元既係因原告之告知，為傳聞證據，
    自難認其證述為真實，原告亦無法舉他證證明之，是原告是否曾調降利息為九千
    元即屬不明，然被告對於原每月應付息一萬三千二百元乙節既不爭執，則原告自
    八十八年二月起改為僅依每月九千元計息，自屬對被告有利，應予准許。
四、被告對於渠等向原告借款六十萬元迄今未為清償，及自八十九年一月一日起未再
    給付利息予原告等情為自認；又原告主張被告自八十六年九月起至八十八年一月
    止，每月原應給付一萬三千元之利息予原告，因已超過民法第二百零五條所定法
    定最高年息百分之二十，若按年息百分之二十計算，被告尚欠原告利息六萬五千
    元，加上自八十八年二月起到八十八年十二月止被告所積欠之三萬一仟元利息，
    合計被告尚另應給付原告利息九萬六千元等情，被告雖辯稱其已清償，然無法舉
    證證明之，所辯難以採信，已如前述，又被告雖抗辯稱希望能分期清償云云，惟
    分期清償要非債務人法律上之權利，尚非足採，從而，原告依消費借貸之法律關
    係，請求被告連帶給付本金六十萬元，及自八十九年一月一日起至清償日止，按
    月九千元計算之利息，並請求被告連帶給付自八十六年九月起至八十八年十二月
    止所積欠之利息九萬六千元，為有理由，應予准許。
丙、假執行之宣告：
    兩造均陳明願供擔保請准宣告假執行及免為假執行，經核於法均無不合，爰分別
    酌定相當擔保金額准許之。
丁、結論：
    本件原告之訴為有理由，依民事訴訟法第八十五條第二項、第三百九十條第二項
    、第三百九十二條，判決如主文。
中    華    民    國      八十九      年      五      月      十五      日
                                  臺灣臺南地方法院民事第三庭
~B法      官  葉惠玲
右為正本係照原本作成
如對本判決上訴，須於判決送達後廿日內向本院提出上訴狀
中    華    民    國      八十九      年      五      月      十五      日
~B法院書記官  李珍瑩


司法院資訊處製作；財團法人民間司法改革基金會備份。
